【裁判字號】    89,上更(一),159
【裁判日期】    890913
【裁判案由】    妨害自由等
【裁判全文】
臺灣高等法院臺中分院刑事判決                八十九年度上更(一)字第一五九號
    上  訴  人  臺灣南投地方法院檢察署檢察官
    被      告  戊○○
    選任辯護人  曹宗  律師
右上訴人因妨害自由等案件，不服臺灣南投地方法院八十六年度訴字第二Ｏ五號中華
民國八十六年十二月三日第一審判決（起訴案號：臺灣南投地方法院檢察署八十六年
度偵字第一四九六號），提起上訴，本院判決如左：
      主  文
原判決撤銷。
戊○○共同以非法方法，剝奪人之行動自由，處有期徒刑捌月。
      事  實
一、戊○○因庚○○向其借貸新台幣（下同）一百萬元久未償還，心生不滿，為索回
    前開借款，遂與其女婿吳振廷 (未起訴 )及另三名不詳姓名之成年人基於普通傷
    害及妨害自由之犯意聯絡，於民國（下同）八十六年一月十九日下午四時許，前
    往南投縣國姓鄉○○路四三三之三十號找庚○○，甫見面即共同以拳頭毆打庚○○，旋又共同強行庚○○強行押上彼等所駕駛牌照號碼ＭＵ－一五六七（起訴書
    誤載為五六七）號自用小客車上，載往臺中縣太平市之方向行駛，途中並承續上
    開傷害之犯意，由不詳姓名者於車上以拳頭毆打庚○○，致庚○○上唇口腔粘膜
    挫傷三Ｘ一公分、左腹瘀挫傷六Ｘ二公分、左手虎口挫傷瘀腫六Ｘ六公分、左背
    挫瘀傷十六Ｘ三‧五公分及右眼玻璃體出血，嗣經庚○○之母己○○○請求甲○○以行動電話與戊○○之配偶聯絡、協調後，戊○○始將庚○○載回，並由庚○○及另由庚○○要求己○○○共同簽發到期日均為八十六年一月十九日，票據號
    碼○○三六一四、○○三六一五號，面額各五十萬元之本票二張交予戊○○收執
    ，戊○○始將庚○○釋放，而以此非法方法剝奪庚○○之行動自由約三十分鐘。
二、案經庚○○告訴由南投縣警察局埔里分局報請台灣南投地方法院檢察署檢察官偵
    查起訴。
    理  由
一、訊據被告戊○○，坦承於右揭時、地向告訴人庚○○索討欠款，由庚○○與己○○○共同簽發右述本票二張交伊收執，惟矢口否認有傷害及妨害自由之犯行，辯
    稱：因庚○○向伊借款新台幣一百萬元拒不返還，當天是至庚○○之弟弟處商談
    如何清償欠款之事，沒有打庚○○及強押他上車，只叫他到門外車邊談如何解決
    債務，當時陪同前去的朋友並未進去，又告訴人究竟在上車前被毆打，抑或在車
    內被毆打，被告有無持工具毆打，用何種工具毆打，告訴人先後指訴不一，顯係
    臨訟編纂之詞，且告訴人稱，係被告等五人持高爾夫球棍及棒球棒，與證人辛○○及甲○○之證詞不相符合，告訴人之指訴，顯然不實，證人丙○○為警察，以
    偵察犯罪為其業務，對於被害人是否受有傷害其觀察自較一般人更為深入可信，
    依證人丙○○之證詞，並未見告訴人有明顯外傷，告訴人亦未出示其身上所受之
    傷與丙○○觀看，顯見當天告訴人並無任何明顯外傷存在，然依告訴人所提出之
    診斷書觀之，其傷勢不可謂不重，一般人只要稍加觀看即可查覺，因此，告訴人
    所提示之驗傷診斷書，並不能證明係被告所為云云。經查被告確於右開時、地夥
    同不詳姓名之成年男子四人，共同傷害庚○○，復將庚○○強押上右述自用小客
    車而剝奪其行動自由等事實，業據告訴人庚○○及證人己○○○分別證述綦詳（
    見偵字第一四九六號卷第四頁至第七頁、第十八、十九頁、原審卷第十七頁、本
    院八十七年一月二十三日訊問筆錄），並有驗傷診斷書、診斷證明書、台灣省立
    南投醫院病歷、外科急診病歷、護理記錄等在卷可稽，次查證人甲○○於警訊時
    證稱：「庚○○的家人拜託我找戊○○，我打電話給戊○○的太太拜託連絡他先
    生將振輝載回」、「我有看到庚○○開立二張本票並由庚○○拜託他母親吳二妹
    背書跟戊○○交換一張到期本票」（見上揭偵查卷第八頁），於偵查中仍稱：「
    ：：：他媽（指己○○○）告訴庚○○被帶走，要我打電話幫他找」（見前開偵
    查卷第十七頁），即於原審審理時到庭證稱：「當時是有人來找庚○○，因為我
    人在裡面，他們在外面，在外面情形我沒有看見，後來他們就把庚○○帶走了」
    、「我只是聽他們說，庚○○欠他們一百多萬，我有告訴他們說，我不希望庚○○出事情，後來我打行動電話給戊○○的太太，過了二、三十分鐘他就帶庚○○
    回來」等情（見原審卷第六十三頁），於本院審理時先證述：時間太久記不清楚
    等語，繼則證稱：自庚○○被帶走至其母叫你以電話聯絡戊○○放人，時間約隔
    二十多分鐘，伊只見庚○○回來，未看清楚是否身上有傷等語，證人即警員賴建
    忠於原審審理時，到庭結稱：「當天我們巡邏接到通報趕去那裡（指南投縣國姓
    鄉○○路四三三之三十號），當時有一位農會王秘書說，有一位民眾叫庚○○被
    戊○○押走，然後拿戊○○電話給我，我馬上回去分駐所，以電話跟戊○○家人
    說，請戊○○出來說明，過一下子王秘書打電話來說，庚○○已經回家了，這是
    誤會，所以我們沒再處理」、「過了三、四天以後庚○○及其母親到分駐所來，
    拿診斷書來提告訴，但當天我請假是由別的同事處理的」（見原審卷第二十八頁
    ），證人即警員丙○○原審審理時亦結稱：「當天下午我從二時至四時巡邏，我
    與賴建忠一組，接到同仁通報約下午四時左右，說在電信局對面有打架事件要我
    們前去處理，我們到國姓路四三三之三十號前，並未見到庚○○，在庚○○弟弟
    住處找到他母親說庚○○被人打後，就帶走了，現場還有甲○○及辛○○，說庚○○是被戊○○帶走，當時我留在現場，由甲○○連絡戊○○，連絡到以後，庚○○後來就被放回來，當時就有人說，既然欠人錢為何不還，我問庚○○說到底
    是何情形，庚○○回答說，我不想提出告訴，當時我看庚○○的情形，也並無明
    顯的外傷，然後他們在談債務問題，我說既然是民事問題，我要先離開了，我才
    通知派出所的人來載我回去」、「他回來後，什麼都不想說，沒告訴我被人打或
    被人押走的事情」（見原審卷第三十六、三十七頁），於本院審理時證述：當天
    係值班警員通知伊前往現場處理，民眾報案有打架糾紛，伊於原審審理時所述無
    誤，王雲南有對外聯絡，後來庚○○就被帶回來，伊當時所說無明顯外傷，係指
    可能有內傷，無明顯外傷等語，證人辛○○於原審審理時亦陳明：「當天下午戊○○到庚○○弟弟處找庚○○，為了債務問題，戊○○與其女婿及另一名男子，
    他們談什麼伊不清楚，只聽到聲音很大，後來庚○○就與戊○○出去了，如何上
    車伊沒有看見，當時甲○○也在場，過了一會兒警員也到場了：：：」等情（見
    原審卷第五十頁）證人人丁○○證述：伊當時在外邊機店修理機車，未目睹庚○○被押走及帶回，但伊自他家出來時即未見庚○○等語，另被告於警局初訊時亦
    供承：伊沒有毆打庚○○．．．．．．．，伊才將庚○○載回立下．．．等語，
    設被告未夥同吳振廷等人傷害及剝奪告訴人庚○○之行動自由，庚○○焉會受傷
    ，避債唯恐不及豈會主動上車，警員又焉會據報前往現場處理，證人己○○○又
    怎會要求證人王雲南與被告戊○○之家人聯絡，又依上開省立南投醫院護理記錄
    、外科急診病歷、病歷等所載，告訴人庚○○係於案發當日下午八時十一分許至
    省立南投醫院就診，核其上述所受之傷為挫傷、挫瘀傷、挫傷瘀腫、眼球玻璃体
    出血，與告訴人及證人己○○○所述係遭被告等人持高爾夫球桿及棒球棍毆打之
    情形不符，衡諸證人辛○○於原審審理時證述：未看見戊○○他們拿棍子及證人
    丙○○上開證述：值班人員受理民眾報案有打架糾紛等語暨告訴人先後所述被告
    所持毆打之器械不一等情，被害人所受之傷應係被告等以拳頭毆打所致，至證人
    甲○○、辛○○、丁○○等人雖證稱，並未看到庚○○遭人毆打及強押上車等情
    ，然如渠等所陳，證人王雲南、辛○○當時係在裡面，證人丁○○則在機車店修
    機車，對於屋外所發生之事情，自無從目睹，渠等就被告夥同之人數多少自難知
    悉，然就渠等所述告訴人庚○○確有遭人押走之事實，證人甲○○復對到場處理
    之警員證人賴建忠陳稱：庚○○係遭被告押走等情，亦如前述，自難僅因證人甲○○、辛○○、丁○○陳稱未看到庚○○遭人毆打及強押上車諸語，即認被告所
    辯屬實，至為炯然，又告訴人庚○○所受之傷害，類皆為挫瘀傷，本難察覺，自
    不能只因證人丙○○陳稱未看見庚○○有明顯外傷 (證人丙○○嗣後於本院審理
    時證稱：伊於原審審理時所說無明顯外傷，係指可能有內傷，無明顯外傷等語 )
    ，及告訴人庚○○未出示身上所受之傷與證人丙○○觀看，即據為被告有利之認
    定，此外尚有南投縣警察局埔里分局國姓分駐所員警工作紀錄簿、員警出入及領
    用槍彈無線電登記簿等件影本及台灣台中地方法院八十六年中簡字第一一三○號
    民事判決影本各一件在卷可參，事證已臻明確，被告所辯顯係脫卸之詞與吳振廷
    所述：當日只有換票未起爭執等語均不足採，被告犯行堪以認定。
二、核被告所為，係犯刑法第三百零二條第一項之剝奪他人行動自由罪及同法第二百
    七十七條第一項之傷害罪，被告與吳振廷及該三名不詳姓名之成年男子彼此間有
    犯意聯絡及行為分擔，為共同正犯。被告所犯前開二罪間，有方法結果之牽連關
    係，為牽連犯，應依刑法第五十五條之規定從一重之刑法第三百零二條第一項之
    剝奪他人行動自由罪處斷，原審未詳細勾稽，遽為被告無罪之判決，尚有未合，
    檢察官上訴指摘原判決不當，有理由，應由本院將原判決撤銷改判，爰審酌被告
    素行良好，未曾受有期徒刑以上刑之宣告，有台灣南投地方法院檢察署刑案資料
    查註紀錄表在卷可考，其於庚○○積欠債務未還，即夥眾逼債，危害社會治安甚
    大，犯罪後仍飾詞圖卸，矢口否認犯行等一切情狀，量處如主文第二項所示之刑
    。
三、至台灣南投地方法院檢察署檢察官移送併案之八十六年度偵字第二六八○七號案
    件，係己○○○告訴被告涉嫌傷害及強盜罪，惟依卷證資料，並無法證明被告對
    其所何傷害之犯行，且依證人甲○○所陳，己○○○係經庚○○之請求，始於右
    開本票上簽名，是尚無從證明被告有何強暴、脅迫或強盜之行為，自難認被告有
    己○○○所指之傷害、強盜罪行，此部分與本案即無裁判上一罪之關係，自非起
    訴效力所及，本院無從併予審理，應予函退，併此敘明。
四、據上論斷，應依刑事訴訟法第三百六十九條第一項前段、第三百六十四條、第二
    百九十九條第一項前段、刑法第三百零二條第一項、第二百七十七條第一項、第
    二十八條、第五十五條、罰金罰鍰提高標準條例第一條前段判，決如主文。
本案經檢察官乙○○到庭執行職務。
中      華      民      國      八十九      年      九      月  十三    日
                                    臺灣高等法院臺中分院刑事第九庭
                                          審判長法  官  胡  森  田
                                                法官  趙  春  碧
                                                法  官  康  應  龍
右正本證明與原本無異。
如不服本判決應於收受送達後十日內向本院提出上訴書狀，其未述上訴之理由者並
得於提起上訴後十日內向本院補提理由書（均須按他造當事人之人數附繕本）。
                                                書記官  陳  明  珠
中      華      民      國     八十九     年      九      月    十八    日
                                                                        Ｄ


司法院資訊處製作；財團法人民間司法改革基金會備份。
